臺灣嘉義地方法院民事裁定
111年度監宣字第321號
聲  請  人  劉秋香  





相  對  人  陳金長  


關  係  人  陳宥菁  

上列當事人間請求監護宣告事件，本院裁定如下：
    主    文
宣告陳金長（男，民國○○○年○月○○日生，身分證統一編號：Ｚ○○○
○○○○○○號）為受監護宣告之人。
選定劉秋香（女，民國○○○年○○月○○日生，身分證統一編號：Ｚ○○
○○○○○○○號）為受監護宣告之人陳金長之監護人。
指定陳宥菁（女，民國○○○年○月○日生，身分證統一編號：Ｚ○○○○
○○○○○號）為會同開具財產清冊之人。
聲請費用新臺幣壹仟元由受監護宣告之人陳金長負擔。
    理    由
一、聲請意旨略以：聲請人與關係人陳宥菁為相對人之配偶、長
    女，相對人於民國111年7月1日因腦出血之故，致不能為意
    思表示或受意思表示，或不能辨識其意思表示之效果，爰依
    民法第14條、第1110條、第1111條及家事事件法第 164條等
    規定，聲請宣告相對人為受監護宣告之人，並選定聲請人為
    相對人之監護人、指定關係人為會同開具財產清冊之人等語
    。
二、按對於因精神障礙或其他心智缺陷，致不能為意思表示或受
    意思表示，或不能辨識其意思表示之效果者，法院得因本人
    、配偶、四親等內之親屬、最近一年有同居事實之其他親屬
    、檢察官、主管機關、社會福利機構、輔助人、意定監護受
    任人或其他利害關係人之聲請，為監護之宣告；受監護宣告
    之人應置監護人。法院為監護之宣告時，應依職權就配偶、
    四親等內之親屬、最近一年有同居事實之其他親屬、主管機
    關、社會福利機構或其他適當之人定一人或數人為監護人，
    並同時指定會同開具財產清冊之人。法院為前項選定及指定
    前，得命主管機關或社會福利機構進行訪視，提出調查報告
    及建議。監護之聲請人或利害關係人亦得提出相關資料或證
    據，供法院斟酌。法院選定監護人時，應依受監護宣告之人
    之最佳利益，優先考量受監護宣告之人之意見，審酌一切情
    狀，並注意下列事項：(一)受監護宣告之人之身心狀態與生
    活及財產狀況。(二)受監護宣告之人與其配偶、子女或其他
    共同生活之人間之情感狀況。(三)監護人之職業、經歷、意
    見及其與受監護宣告之人之利害關係。(四)法人為監護人時
    ，其事業之種類與內容，法人及其代表人與受監護宣告之人
    之利害關係。民法第14條第1項、第1110條、第1111條、第1
    111條之1分別定有明文。
三、經查，聲請人主張之前開事實，業據其提出親屬會議同意書
    、親屬系統表、戶籍謄本、診斷證明書等件為證。本院於鑑
    定人即嘉義基督教醫院趙星豪醫師前訊問相對人之身心狀況
    ，相對人臥床、無法言語、無法理解所詢問之問題、亦無法
    針對問題正確回答，經鑑定人就相對人之精神狀況為鑑定後
    ，鑑定結果認：相對人因頭部外傷顱內出血，導致認知功能
    語言與理解表達能力均有嚴重缺損，日常生活無法自理，在
    鑑定時，相對人雖意識清醒，對叫喚有反應，但對問話已無
    法理解及回答，故相對人因其他心智缺陷，致不能為意思表
    示或受意思表示，或不能辨識其意思表示之效果等語，有本
    院111年12月20日勘驗筆錄、精神鑑定報告書在卷可參。本
    院審酌上開訊問結果及鑑定意見，認相對人因頭部外傷顱內
    出血，導致認知功能語言與理解表達能力均有嚴重缺損，目
    前對問話無法理解及回答，日常生活已無法自理，故相對人
    已達因其他心智缺陷，致不能為意思表示或受意思表示，或
    不能辨識其意思表示效果之程度，從而聲請人聲請對相對人
    為監護之宣告，為有理由，應予准許。
四、本件相對人既為監護之宣告，已如前述，自應為其選定監護
    人及指定會同開具財產清冊之人。查相對人與配偶即聲請人
    劉秋香育有長子陳威豪、次子陳威郡、長女即關係人陳宥菁
    ，聲請人及關係人願分別擔任相對人之監護人及會同開具財
    產清冊之人，陳威豪、陳威郡亦表示同意等情，有同意書、
    親屬系統表、戶籍謄本在卷可參，本院參酌聲請人及關係人
    分別為相對人之配偶、長女，均為相對人至親及其等之意願
    ，認由聲請人任相對人之監護人，最能符合受監護宣告之人
    之最佳利益，爰選定聲請人為相對人之監護人，並依上揭規
    定，指定關係人為會同開具財產清冊之人。
五、末按民法第1113條準用同法第1099條、第1099條之1規定，
    監護開始時，監護人對於受監護人之財產，應依規定會同遺
    囑指定、當地直轄市、縣（市）政府指派或法院指定之人，
    於 2個月內開具財產清冊，並陳報法院；於前條之財產清冊
    開具完成並陳報法院前，監護人對於受監護人之財產，僅得
    為管理上必要之行為。本件聲請人既任相對人之監護人，其
    於監護開始時，對於相對人之財產，自應依前揭規定會同開
    具財產清冊之人陳宥菁於2個月內開具財產清冊並陳報法院
    ，併此敘明。
六、依家事事件法第164條第2項，裁定如主文。
中　　華　　民　　國　　111 　年　　12　　月　　22　　日
                  家事法庭    法  官　葉南君   
以上正本係照原本作成。
如對本裁定抗告須於裁定送達後10日內向本院提出抗告狀。
中　　華　　民　　國　　111 　年　　12　　月　　22　　日
                              書記官  陳喬琳